【裁判字號】    92,聲再,369
【裁判日期】    920922
【裁判案由】    聲請再審
【裁判全文】
臺灣高等法院刑事裁定                            九十二年度聲再字第三六九號
    再審聲請人
    即受判決人  甲○○
右列聲請人因聲請再審案件，對於本院九十二年度上易字第一六七九號，中華民國九
十二年八月五日第二審確定判決（第一審案號﹕台灣板橋地方法院九十一年度易字第
三五四０號，起訴案號：台灣板橋地方法院檢察署九十一年度偵緝字第二號），聲請
再審，本院裁定如左：
    主  文
再審之聲請駁回。
    理  由
一、聲請意旨：如附件刑事再審聲請狀所示。
二、按有罪之判決確定後，因發現確實之新證據，足認有罪判決之人應受無罪、免訴
    免刑或輕於原判決所認判決之罪名者，為受判決人之利益，聲請再審，刑事訴訟
    法第四百二十條第一項第六款，固定有明文。惟所謂確實之新證據，固非以絕對
    不須經過調查程序為條件，但必須可認為確實足以動搖原確定判決而為受判決人
    有利之判決者為限，倘受判決人所提出有利於己之證據，已經確定判決加以調查
    ，並本於論理法則、經驗法則為證據之取捨，不採為被告有利之認定者，其後即
    不得再提出同一證據，爭執確定判決有事實誤認或理由矛盾。亦即聲請人事後提
    出之證據既經確定判決審酌，此項證據即非判決後所發見，又非不須調查之確定
    新證據，顯然不足以使原確定判決發生動搖，即難據以開始再審。
三、查聲請人提出黃週旋於八十八年三月十四日書立之保管條，已經確定判決審酌，
    略以﹕該保管條係書面證據，是否確為黃週旋所書立，實有可疑，且保管條出具
    日期為八十八年三月十四日，內容為：「茲負責保管代甲○○兄購買之中僑快捷
    船務公司股票柒拾捌萬股（每股面額港幣壹拾元現值每股約港幣壹拾參元）此據
    」，縱認保管條確為黃週旋所出具，但依其內容並無法得知被告是否有代告訴人
    購買股票之實；又保管條書立時間距告訴人交付款項之時已相隔年餘，無從認為
    即屬本案之系爭股票；再者，除該保管條外，被告並無法提出任何股票、股條或
    其他證據佐證其確有代告訴人購買股票之實，甚亦無法提出將向告訴人收取之一
    百八十萬元匯兌成港幣之證明，而由被告之入出境記錄可知其經常前往香港地區
    ，被告若有購買系爭股票，其大可親自向黃週旋拿取股票或請其依址寄達，均非
    難事，然自偵查迄於本院審理期間，始終無法提出其所稱之股票，則其辯稱已代
    告訴人購買股票云云，即屬乏據可憑，要難置信等語（見確定判決第五、六頁）
    。亦即確定判決認定聲請人縱有向黃週旋購買七十八萬股股票，亦不足以認定其
    已代告訴人購買系爭股票。確定判決關於此部分之認定並無誤認事實或判決理由
    矛盾之情形。聲請人再提出原審判決已審酌之保管條作為新證據，揆諸上開說明
    ，於法即有未合。
四、聲請人又以告訴人於偵查中供述﹕有注意投資股票之風險，於第一審法院亦陳稱
    ﹕「投資款儘快還我」等語，足認告訴人之出資係圖投資獲利，當然兼有投資不
    獲利之風險，此與被告之無法出售七十八萬股票，均屬雙方投資之失利，確定判
    決未審酌告訴人該等供述，認聲請人成立詐欺罪，顯屬事實錯誤云云。惟確定已
    於事實欄明白認定﹕聲請人如何意圖為自己不法之所有，向潘麗芳誆稱可代為向
    黃週旋購買即將上市公司之股票，預計隔年即可以高於原購價之價格出售，再將
    獲利連同本金歸還潘麗芳，若未能如期出售獲利，亦保證會將潘麗芳交給之本金
    於上開期日如數歸還等語，使潘麗芳誤認以甲○○之社經背景及兩家世交關係，
    甲○○應係出於幫助潘麗芳投資獲利之意，當非虛言，因而陷於錯誤，而交付新
    臺幣一百八十萬元予甲○○，詎甲○○取得款項後，竟將之挪供己用，並未代潘
    麗芳購買任何股票等事實，於判決理由中並敘明其所依據之事實及憑以認定之理
    由。亦即已敘明告訴人確有因聲請人之施用詐術行為陷於錯誤而交付財物予聲請
    人，並無事實錯誤之情形，聲請人關於此部分之指摘，亦與事實不符。
五、聲請人另稱﹕聲請人係基於告訴人與聲請人兩家交好，告訴人須負擔家計，始基
    於相助赤誠，勸告訴人投資股票，並無詐欺之動機，且事後已與告訴人以一百五
    十萬元和解等語。然聲請人有為己不法所有之意圖，已經確定判決認定明確；聲
    請人於事後與告訴人和解，亦不足以動搖確定判決之結果，自均不得據為聲請再
    審之理由。
六、綜上所述，本件聲請人所舉聲請再審之理由，核與刑事訴訟法第四百二十條第一
    項第六款之規定不符，應認為無再審理由，爰依同法第四百三十四條第一項，裁
    定如主文。
中      華      民      國    九十二    年      九      月    二十二    日
                              臺灣高等法院刑事第七庭
                                  審判長法  官  吳  啟  民
                                        法  官  蘇  隆  惠
                                        法  官  林  瑞  斌
右正本證明與原本無異。
不得抗告。
                                        書記官  丁  淑  蘭
中      華      民      國    九十二    年      九      月    二十三    日


司法院資訊處製作；財團法人民間司法改革基金會備份。
